【裁判字號】    95,上,668
【裁判日期】    951226
【裁判案由】    損害賠償
【裁判全文】
臺灣高等法院民事判決                   95年度上字第668號
上  訴  人  甲○○
訴訟代理人  鄭世脩律師
被上訴人    丙○○
                        號
法定代理人  乙○○
訴訟代理人  吳金棟律師
上列當事人間請求損害賠償事件，上訴人對於中華民國95年6月7
日臺灣桃園地方法院94年度重訴字第174號第一審判決提起上訴
，本院於95年12月12日言詞辯論終結，判決如下：
    主  文
原判決關於命上訴人給付新台幣貳佰壹拾伍萬零肆佰柒拾肆元本
息部分，及該部分假執行之宣告，與除確定部分外訴訟費用之裁
判均廢棄。
上開廢棄部分，被上訴人在第一審之訴及假執行之聲請均駁回。
第一審（除確定部分外）、及第二審訴訟費用由被上訴人負擔。
    事實及理由
一、本件被上訴人業經臺灣桃園地方法院於民國（下同）93年4
    月22日以92年度禁字第195號裁定宣告為禁治產人，有該裁
    定在卷可稽（見本院卷第27、28頁），而乙○○為其配偶亦
    有戶籍謄本在卷足憑（見本院卷第25、26頁），依民法第
    1011條第1項第1款、第1113條第1項準用第1098條規定，為
    被上訴人之監護人及法定代理人，則其為被上訴人法定代理
    人之身分為本件訴訟，並無不合，合先敘明。
二、被上訴人起訴主張：訴外人徐必謀係友義交通股份有限公司
    （下稱友義公司）之司機，駕駛營業大貨車，於92年5月30
    日下午2時許，駕駛僱用人即上訴人甲○○所有之車牌號碼
    為HC-997號營業大貨車執行業務，行經台66線23.6公里處第
    264號橋柱前，疏於注意車前狀況，自後撞擊於道路中央執
    行道路養護由訴外人簡鈴鴻所駕駛，車牌號碼為9Q-6407號
    自用小貨車，致正執行道路養護之被上訴人受有外傷性蜘蛛
    膜下出血、腦內出血、右側肩夾骨粉碎性骨折、右側腋下撕
    裂傷、右側血胸及氣胸及右側濃胸等傷害，至今尚呈植物人
    狀態。而徐必謀傷害罪等罪刑部分，業經台灣桃園地方法院
    檢察署檢察官起訴，並經原法院刑事庭以93年交易字第210
    號刑事判決判處有期徒刑8個月在案。伊因徐必謀之過失行
    為而致受傷，徐必謀自應負侵權行為之損害賠償責任，上訴
    人及友義公司為其僱用人應依民法第18 8條之規定，與徐必
    謀負連帶負損害賠償責任。徐必謀及友義公司雖與伊達成和
    解，分別賠償伊100萬與50萬元，惟伊並無免除上訴人責任
    之意，上訴人對伊仍負有賠償醫藥費用100萬元、看護費用
    500萬元、減少勞動能力損失400萬元，及精神慰撫金200 萬
    元之責等情，爰依民法第184條第1項、第188條第3項、第
    193條第1項、第195條第1項等規定、第22 4條規定，求為命
    上訴人給付406萬9494元，及自94年7月1日起至清償日止，
    按週年利率5％計算之利息之判決。
三、上訴人則以：徐必謀係沿台66線東西向快速道路內側車道直
    行，該道路為車輛專用道，非人行道，並非可停車區，上訴
    人與簡鈴鴻於當時若非在施工，而僅係暫下車帶回之前修反
    光板之工具，則該工程車及被上訴人顯係搶奪徐必謀之汽車
    通行權，應負擔所有肇事責任。縱被上訴人與簡鈴鴻係在該
    路段施工，則不論係在修反光板之固定施工，或在一邊走一
    邊拾垃圾之短暫施工，其未依規定設置交通管制設施及施工
    標誌，且其工程車停放位距與其施工間之距離，少於安全停
    車視距，致被工程車撞及而受傷，被上訴人仍應負擔所有肇
    事責任。伊並無侵害被上訴人之情事，對於被上訴人亦無履
    行債務之義務，並無民法第184條侵權行為及第224條履行輔
    助人之故意過失規定之適用。且被上訴人已與徐必謀達成和
    解，受領全數和解金，為受僱人之徐必謀對被上訴人既已無
    賠償責任，伊自亦已無賠償責任。縱伊仍應負賠償責任，亦
    應扣除被上訴人已請領之保險金，且徐必謀與被上訴人和解
    所支付之100萬元和解金中有30萬元為伊所支付，亦應予扣
    除等語，資為抗辯。
四、原審判命上訴人應給付被上訴人215萬474元，及自民國93年
    9月8起至清償日止按週年利率百分之五計算之利息，並以供
    擔保為條件准免假執行之宣告，而駁回被上訴人其餘之訴，
    上訴人不服，提起上訴，其上訴聲明為：(一)原判不利上訴人
    部分決廢棄。(二)上開廢棄部分，被上訴人在第一審之訴及假
    執行之聲請均駁回。(三)第一、二審訴訟費用由被上訴人負擔
    。(四)如受不利判決願供擔保請准宣告免為假執行。被上訴人
    就其敗訴部分未據聲明不服，此部分已告確定，其答辯聲明
    為：上訴駁回。第二審訴訟費用由上訴人負擔。
五、被上訴人主張訴外人徐必謀係友義公司司機，於92年5月30
    日下午2時許，駕駛其僱用人即上訴人甲○○所有之車牌號
    碼為HC-997號營業大貨車，行經台66線23.6公里處第264號
    橋柱前，疏於注意車前狀況，自後撞擊於道路中央執行道路
    養護由訴外人簡鈴鴻所駕駛，車牌號碼為9Q-640 7號自用小
    貨車，致正執行道路養護之被上訴人受有外傷性蜘蛛膜下出
    血、腦內出血、右側肩夾骨粉碎性骨折、右側腋下撕裂傷、
    右側血胸及氣胸及右側濃胸等傷害，至今尚呈植物人狀態。
    而徐必謀所涉傷害罪等罪刑部分，業經台灣桃園地方法院檢
    察署檢察官提起公訴，並經原法院以93年交易字第210號刑
    事判決判處有期徒刑8個月在案之事實，業據其提出診斷證
    明書、原法院93年度交易字第210號判決為證（見原審卷第5
    至7頁、第55頁），並為上訴人所不爭，自堪信為真實。至
    被上訴人主張上訴人為系爭肇行車輛所有權人，與有義公司
    均為徐必謀之僱用人，應依民法第188條之規定與徐必謀負
    連帶賠償責任。徐必謀與友義公司雖與其達成和解，分別賠
    償伊100萬與50萬元，惟其並無免除上訴人責任之意，其因
    本件車禍共受有醫藥費用、看護費用、減少勞動能力損失，
    及精神慰撫金合計1200萬元之損害，扣除徐必謀、友義公司
    已給付之部分後，上訴人應賠償其215萬474元，則為上訴人
    所否認，並以前開情詞置辯。經查：
（一）車號HC-997號營業大貨車為上訴人所有，上訴人並以靠行
      方式，將前述車輛登記於訴外人友義公司名下，訴外人徐
      必謀受僱於上訴人擔任司機，於執行職務時發生本件車禍
      之事實，已據上訴人於原審陳述明確（見原審卷第46 頁
      、第152頁），上訴人為徐必謀之僱用人，應可認定。上
      訴人於本院翻異前詞，否認為徐必謀之僱用人，固非可取
      。
（二）惟按受僱人因執行職務，不法侵害他人之權利者，由僱用
      人與行為人連帶負損害賠償責任。但選任受僱人及監督其
      職務之執行，已盡相當之注意或縱加以相當之注意而仍不
      免發生損害者，僱用人不負賠償責任。僱用人賠償損害時
      ，對於為侵權行為之受僱人，有求償權。民法第188條第1
      項、第3項定有明文。依上開規定，僱用人賠償損害時，
      對於侵權行為之受僱人既有求償權，則僱用人與受僱人間
      並無應分擔部分可言，受害人如已與為侵權行為之受僱人
      成立和解免除受僱人之部分債務時，則僱用人亦同免其責
      任。本件上訴人為徐必謀之僱用人，固應依民法第188條
      第1項規定，就徐必謀執行職務時過失所致被上訴人之損
      害，對被上訴人負連帶賠償責任，惟其與徐必謀間並無分
      應擔部分，已如前述，而被上訴人已與徐必謀就本件車禍
      傷害事件成立和解，由徐必謀賠償被上訴人100萬元，被
      上訴人則同意不再對徐必謀再行民事請求，和解書在卷可
      稽（見原審卷第42頁），債權人即被上訴人既已向有負擔
      部分之債務人徐必謀免除和解書所載賠償金額以外之債務
      ，上訴人即因而就該部分亦同免其責任。雖被上訴人於和
      解書第四條約定「甲方（即被上訴人等人）接受上述賠償
      金額後就本案車禍之不得對乙方、丙方再行民事請求（甲
      ○○部分除外）」，表明不免除上訴人之債務，惟上訴人
      與徐必謀間既無應分擔部分，若認上訴人不得就和解書所
      載賠償金額以外之債務同免責任，則其於為清償後，尚得
      依民法第188條第3項規定，向受僱人徐必謀求償，無異剝
      奪徐必謀依和解書所取得之免除債務之利益，顯非事理之
      平，亦違徐必謀與被上訴人訂立和解書之本意。被上訴人
      主張其尚得就和解書所載賠償金額以外之債權，向上訴人
      請求，應非可取。
六、綜上所述，上訴人抗辯其不負賠償責任，自屬可信。被上訴
    人主張上訴人應就其與訴外人徐必謀和解書所載賠償金額以
    外之損害負賠償責任，為不足採。從而，被上訴人本於僱傭
    及侵權行為法律關係，請求上訴人給付215萬474元本息，為
    無理由，不應准許，其就該部分所為假執行之聲請亦失所附
    麗，應併予駁回。原審就此部分判命上訴人給付，並為假執
    行之宣告，尚有未洽。上訴意旨指摘原判決此部分不當，求
    予廢棄改判，為有理由。爰由本院原判決此部分予以廢棄改
    判，如主文第二項所示。
七、本件事證已臻明確，兩造其餘之攻擊防禦方法及所提之證據
    ，經審酌後認均無礙判決之結果，爰不予一一論述。
八、據上論結，本件上訴為有理由，依民事訴訟法第450條、第
    78條，判決如主文。
中    華    民    國    95    年    12    月    26    日
                    民事第三庭
                        審判長法  官  林敬修
                              法  官  劉勝吉
                              法  官  張靜女
正本係照原本作成。
如不服本判決，應於收受送達後20日內向本院提出上訴書狀，其
未表明上訴理由者，應於提出上訴後20日內向本院補提理由書狀
（均須按他造當事人之人數附繕本）上訴時應提出委任律師或具
有律師資格之人之委任狀；委任有律師資格者，另應附具律師資
格證書及釋明委任人與受任人有民事訴訟法第466條之一第一項
但書或第二項（詳附註）所定關係之釋明文書影本。
中    華    民    國    95    年    12    月    27    日
                              書記官  廖麗蓮
附註：
民事訴訟法第四百六十六條之一（第一項、第二項）：
對於第二審判決上訴，上訴人應委任律師為訴訟代理人。但上訴
人或其他法定代理人具有律師資格者，不在此限。
上訴人之配偶、三親等內之血親、二親等內之姻親，或上訴人為
法人、中央或地方機關時，其所屬專任人員具有律師資格並經法
院認為適當者，亦得為第三審訴訟代理人。


司法院資訊處製作；財團法人民間司法改革基金會備份。
